【裁判字號】    94,重訴,66
【裁判日期】    950731
【裁判案由】    損害賠償
【裁判全文】
臺灣高雄地方法院民事判決              94年度重訴字第66號
原      告  丙○○
訴訟代理人  乙○○
            甲○○
被      告  丁○○
            邱永仁即邱永仁綜合醫院
上  二  人
訴訟代理人  鄧國璽律師
上當事人間請求損害賠償事件，原告提起刑事附帶民事訴訟（民
國93年度交附字第6 號），經本院刑事庭移送民事庭審理，本院
於民國94年7 月17日言詞辯論終結，判決如下：
    主  文
原告之訴及假執行之聲請均駁回。
訴訟費用由原告負擔。
    事  實  及  理  由
一、原告主張：被告丁○○於民國90年12月25日下午6 時許，駕
    駛車牌號碼YW-9759 號自用小客貨車（下稱系爭車輛），沿
    高雄縣路竹鄉○○路由南往北方向行駛，途經該路與延平路
    交岔路口時（下稱肇事地點），本應注意車前狀況，隨時採
    取必要之安全措施，及左轉彎時，應行至交岔路口中心處左
    轉，不得占用來車道搶先左轉，而依當時天候晴、夜間有照
    明、視距良好、路面乾燥無缺陷、無障礙物，客觀上並無不
    能注意之情事，竟疏未注意貿然左轉，適原告牽腳踏車（下
    稱系爭腳踏車）由南向北方向穿越延平路行走而來，丁○○
    見狀煞閃不及，以系爭車輛左前方撞擊系爭腳踏車右前方，
    原告因而人車倒地，受有頭部外傷併兩側硬膜下出血及左側
    腦出血、右側延遲性腦出血、肺炎合併呼吸衰竭等傷害（下
    稱系爭事故）。丁○○所涉業務過失傷害行為，經台灣高雄
    地方法院檢察署（下稱高雄地檢署）檢察官提起公訴，並據
    本院以91年度交易字第489 號判決有期徒刑4 月，得易科罰
    金確定在案。丁○○對於原告因此所受損害，自應負擔民事
    侵權行為損害賠償責任。又被告邱永仁即邱永仁綜合醫院（
    下稱邱永仁）為丁○○之僱用人，亦應就其受僱人之上開行
    為，連帶負擔侵權行為損害賠償責任。本件原告因被告侵權
    行為所受損害，包括醫療費用部分：新台幣（下同）145052
    元；看護費用部分：原告受傷後即終身生活無法自理，需僱
    請看護全日照料，按原告受傷後尚有餘命16年，依每月看護
    費用30000 元計算，可主張看護費用0000000 元；交通費用
    部分：原告因醫療所需自財團法人長庚紀念醫院高雄分院（
    下稱長庚醫院）轉至高新醫院，支出救護車車資1900元；購
    買紙尿褲部分：15934 元；非財產上損害部分0000000 元等
    情。爰本於民法第184 條第1 項前段、第188 條第1 項前段
    、第193 條第1 項、第195 條第1 項前段侵權行為損害賠償
    法律關係。聲明：（一）被告應連帶給付原告00000000元，
    及自起訴狀繕本送達被告翌日即93年1 月17日起至清償日止
    ，按年息百分之5 計算之利息。（二）願供擔保請准宣告假
    執行。
二、被告則以：丁○○就系爭事故之發生並無過失；邱永仁選任
    丁○○及監督其職務之執行，已盡相當之注意義務；縱認被
    告應負擔侵權行為損害賠償責任，原告亦與有穿越道路之過
    失，應減少被告損害賠償金額等語，資為抗辯。聲明：
    （一）原告之訴駁回。（二）如受不利判決，願供擔保請准
    宣告免為假執行。
三、兩造不爭執事項
（一）丁○○於90年12月25日下午6 時許，駕駛系爭車輛，沿高
      雄縣路竹鄉○○路由南往北方向行駛，途經肇事地點左轉
      ，適原告牽系爭腳踏車由南向北方向穿越延平路行走而來
      ，丁○○見狀煞閃不及，以系爭車輛左前方撞擊系爭腳踏
      車右前方，原告人車倒地，因而受有頭部外傷併兩側硬膜
      下出血及左側腦出血、右側延遲性腦出血、肺炎合併呼吸
      衰竭等傷害。
（二）系爭事故發生當時天候晴、夜間有照明、視距良好、路面
      乾燥無缺陷、無障礙物，客觀上並無不能注意之情事。
（三）丁○○所涉業務過失傷害行為，經高雄地檢署檢察官提起
      公訴，並據本院以91年度交易字第489 號判決有期徒刑4
      月，得易科罰金確定在案。
（四）系爭事故發生當時，丁○○正執行邱永仁交付之職務。
（五）如本院認為丁○○有上開過失，被告不爭執上開過失行為
      與原告所受上開傷害結果間，具有相當因果關係。
（六）如本院認為被告應負擔侵權行為損害賠償責任，被告同意
      原告支出醫療費用金額為145052元；原告餘命為16年；原
      告支出救護車車資金額為1900元；支出紙尿褲金額為1593
      4 元。
（七）原告因系爭事故領取強制責任保險金0000000 元。
（八）如本院認為原告之訴有理由，被告同意遲延利息自93年7
      月29日起算。
四、茲兩造於本院審理中協商爭點為：（一）丁○○是否有未注
    意車前狀況，隨時採取必要安全措施之過失？是否有未行至
    交岔路口中心處，占用來車道搶先左轉之過失？丁○○是否
    應負擔侵權行為損害賠償責任？（二）邱永仁選任丁○○及
    監督其職務之執行，是否已盡相當之注意義務？邱永仁是否
    應連帶負擔侵權行為損害賠償責任？（三）原告是否與有穿
    越道路之過失？兩造過失比例為何？（四）原告請求醫療費
    用、看護費用、交通費用、購買紙尿褲、非財產上損害，有
    無理由？
（一）丁○○是否有未注意車前狀況，隨時採取必要安全措施之
      過失？是否有未行至交岔路口中心處，占用來車道搶先左
      轉之過失？丁○○是否應負擔侵權行為損害賠償責任？
  １﹑經查，系爭腳踏車倒地呈南北向，前輪距延平路由西向東
      方向停止線4.1 公尺、後輪距前揭停止線3.5 公尺，系爭
      腳踏車散落附載物距前揭停止線4 公尺處，而系爭車輛停
      放呈西北東南走向，左前車輪距中學路、延平路交岔路口
      西南角17 .5 公尺、左後車輪距上角13.6公尺等情，有道
      路交通事故調查報告表、現場照片在卷可稽。倘參酌系爭
      事故為系爭車輛左前方與系爭腳踏車右前方發生碰撞乙節
      ，有上開現場照片可考。堪認系爭事故撞擊點在系爭腳踏
      車前輪處。次查，本院於上開刑事案件勘驗現場時，以公
      務車（大型廂型車，與系爭車輛外型、體積相似）在肇事
      地點交岔路口中心處進行車輛左轉彎測試，結果均未經過
      系爭腳踏車前輪位置，有本院勘驗筆錄、照片附於上開刑
      事案件卷宗可憑。已徵丁○○應未行至交岔路口中心處即
      占用來車道搶先左轉。又查，本院經兩造同意，復以隨機
      方式觀察中學路左轉延平路之10部車輛，結果僅有2 部車
      輛左轉時經過系爭腳踏車前輪位置，其餘8 部車輛左轉時
      均未經過系爭腳踏車前輪位置等情，亦有上開勘驗筆錄、
      照片在卷可按。益徵丁○○確未行至交岔路口中心處即占
      用來車道搶先左轉。再查，系爭車輛係以左前方撞擊系爭
      腳踏車右前方乙節，亦如前述。亦徵丁○○並未注意車前
      狀況，隨時採取必要安全措施屬實。
  ２﹑按車輛行駛時，駕駛人應注意車前狀況，並隨時採取必要
      之安全措拖。行至交岔路口中心處左轉，並不得占用來車
      道搶先左轉。道路交通安全規則第94條第3 項、第102 條
      第1 項第4 款分別定有明文。丁○○持有駕駛執照對上開
      規定自應知悉，且為其應注意之義務。而按當時天候晴、
      夜間有照明、視距良好、路面乾燥無缺陷、無障礙物，客
      觀上並無不能注意之情事相互以觀，顯見丁○○疏未注意
      車前狀況，隨時採取必要之安全措施、未行至交岔路口中
      心處即占用來車道搶先左轉，肇致系爭事故，則丁○○上
      開行為顯有過失，至為灼然。再原告確因系爭事故受有頭
      部外傷併兩側硬膜下出血及左側腦出血、右側延遲性腦出
      血、肺炎合併呼吸衰竭之傷害，已如前述，是丁○○過失
      行為與原告所受傷害間，具有相當因果關係，洵堪認定。
      此外，參酌丁○○所涉業務過失傷害行為，經高雄地檢署
      檢察官提起公訴，並據本院以91年度交易字第489 號判決
      有期徒刑4 月，得易科罰金確定在案，復如前述，益徵丁
      ○○過失行為與原告所受損害間，確具有因果關係。是被
      告辯稱：伊無過失云云，洵屬無據。
（二）邱永仁選任丁○○及監督其職務之執行，是否已盡相當之
      注意義務？邱永仁是否應連帶負擔侵權行為損害賠償責任
      ？
  １﹑按受僱人因執行職務，不法侵害他人之權利者，由僱用人
      與行為人連帶負損害賠償責任。但選任受僱人及監督其職
      務之執行，已盡相當之注意或縱加以相當之注意而仍不免
      發生損害者，僱用人不負賠償責任。民法第188 條第1 項
      定有明文。次按受僱人因執行職務，不法侵害第三人之權
      利，僱用人於選任受僱人及監督其職務之執行，已盡相當
      之注意，固無庸連帶負擔損害賠償責任，惟此種情形為僱
      用人之免責要件，自應由僱用人負擔舉證責任。
  ２﹑邱永仁固主張於選任丁○○及監督其職務之執行，已盡相
      當之注意云云。惟查，邱永仁迄未提出證據資料證明其選
      任丁○○及監督其職務之執行已盡相當注意之事實。則依
      前開舉證責任之說明，自無從為有利於邱永仁之認定。是
      邱永仁應與丁○○連帶負擔侵權行為損害賠償責任，堪可
      認定。
（三）原告是否與有穿越道路之過失？兩造過失比例為何？
  １﹑按損害之發生或擴大，被害人與有過失者，法院得減輕賠
      償金額，或免除之，民法第217 條第1 項著有明文。
  ２、經查，系爭腳踏車倒地呈南北向（車頭朝北向）乙節，業
      如前述。倘參酌原告於上開刑事案件審理時自陳：系爭事
      故發生時係牽系爭腳踏車要回家等語；及原告住處住在延
      平路北側乙節等情以觀。顯見原告於系爭事故發生時，係
      牽系爭腳踏車由南往北方向穿越延平路無訛。次查，肇事
      地點為劃有分向限制線之道路乙節，亦有上開道路交通事
      故調查報告表、現場照片可按。堪認原告係穿越劃有分向
      限制線之道路無訛。
  ３﹑按劃有分向限制線之道路，行人不得穿越道路。道路交通
      安全規則第134 條第3 款定有明文。原告對上開規定自應
      知悉，且為其應注意之義務，而按當時天候晴、夜間有照
      明、視距良好、路面乾燥無缺陷、無障礙物，客觀上並無
      不能注意之情事，業如前述，乃原告疏未注意穿越劃有分
      向限制線之道路，致發生系爭事故。顯見原告亦與有過失
      甚明。
  ４﹑至被告認為原告上開過失係違反道路交通安全規則第124
      條第3 項規定。惟按上開規定係指慢車（包括腳踏車）違
      規情形，與原告牽腳踏車行走仍屬行人之情形不同，是原
      告引用上開條文，即屬誤會，附此敘明。
  ５﹑又本院審酌系爭事故之發生，係由於丁○○未注意車前狀
      況，隨時採取必要安全措施、未行至交岔路口中心處，即
      占用來車道搶先左轉；暨原告穿越劃有分向限制線之道路
      等情，認原告之過失行為為肇事次因，丁○○之過失行為
      為肇事主因，而原告與被告過失責任比例分別以百分之30
      、70為妥適。
（四）原告請求醫療費用、看護費用、交通費用、購買紙尿褲、
      非財產上損害，有無理由？
  １﹑醫療費用部分：
      原告主張因被告過失行為，致受有頭部外傷併兩側硬膜下
      出血及左側腦出血、右側延遲性腦出血、肺炎合併呼吸衰
      竭等傷害，實際支出醫療費用145052元等情，為被告所不
      爭執，並有原告提出長庚醫院、高新醫院醫療費用收據、
      維康商行收據等件在卷可參，復經本院函詢前開醫院確認
      無訛，有長庚醫院94年9 月8 日長庚院高字第482367號函
      、高新醫院94年8 月22日高新人字第94047 號函在卷可查
      ，堪可認定。而按原告所受損害既因被告過失行為造成，
      自得向被告請求。再以被告應連帶負擔百分之70比例計算
      ，應減輕被告之賠償金額，則原告得請求此部分費用應為
      101536元（元以下四捨五入）。逾此部分請求，即無理由
      。
  ２﹑看護費用部分：
      原告主張受傷後即需終身全日看護照料云云，為被告所否
      認。經查，本院就原告受傷後有無終身全日看護照料之必
      要等情函詢長庚醫院，該院函覆：「（原告）於90年12月
      25日至91年2 月7 日住院，住院期間及出院後約半年均有
      僱請全日看護之必要」等詞，有長庚醫院94年6 月30日長
      庚院高字第462111號函文在卷可按，顯見原告約自91年8
      月中旬以後，即無全日看護之必要。此外，參酌本院於上
      開刑事案件審理時，曾就原告受傷情形函詢國立成功大學
      醫學院附設醫院（下稱成大醫院），該院於92年9 月間函
      覆：「（原告）約八成左右可自理生活起居」、「（原告
      ）已恢復九成以上…，可視為穩定狀態」等語，有成大醫
      院92年9 月23日成附醫復字第10081 號函文在卷可查；暨
      原告於93年9 月6 日上開刑事案件審理時到庭自陳：「我
      走路時是好好的」、「我會自己吃飯，不需他人餵食」、
      「我自己會去上廁所」等情相互以觀，益堪認原告自91年
      8 月中旬以後，即無全日看護必要。據上，堪認原告受傷
      後需全日看護之期間應為7.5 個月，故原告主張依其受傷
      情形，有終身全日看護之必要云云，逾前開期間部分，即
      屬無據。次查，原告主張每月看護費用以30000 元計算，
      並提出家鑫公司僱請外籍看護工所需費用明細在卷為佐。
      倘參酌職業看護工每月全日看護費用為60000 元乙節，有
      高雄市醫院看護工職業工會函文在卷可查乙節以觀。堪認
      原告此部分主張應為合理。是被告辯稱：每月全日看護費
      用30000 元過高云云，洵屬無據。從而，原告得請求之看
      護費用應為225000元（7.5 ×30000） 。再以被告應連帶
      負擔百分之70比例計算，應減輕被告之賠償金額，則原告
      得請求此部分費用應為157500元。逾此部分請求，即無理
      由。
      ３﹑交通費用部分：
      原告主張因醫療必要有自長庚醫院轉至高新醫院，支出救
      護車車資1900元等情，為被告所不爭執，並有原告提出紀
      錄單在卷可憑，堪可認定。而按原告所受損害既因被告過
      失行為造成，自得向被告請求。再以被告應連帶負擔百分
      之70比例計算，應減輕被告之賠償金額，則原告得請求此
      部分費用應為1330元。逾此部分請求，即無理由。
  ４﹑購買紙尿褲部分：
      原告主張購買紙尿褲支出15934 元等情，為被告所不爭執
      ，並有原告提出統一發票在卷可佐，堪可認定。而按原告
      所受損害既因被告過失行為造成，自得向被告請求。再以
      被告應連帶負擔百分之70比例計算，應減輕被告之賠償金
      額，則原告得請求此部分費用應為11154 元（元以下四捨
      五入）。逾此部分請求，即無理由。
  ５﹑非財產上損害部分：
      原告主張其因本件車禍受有傷害，致身心受創甚鉅，爰請
      求非財產上損害0000000 元等情。本院審酌原告因本件車
      禍受有頭部外傷併兩側硬膜下出血及左側腦出血、右側延
      遲性腦出血、肺炎合併呼吸衰竭等傷害，且被告迄未與原
      告達成和解，賠償全部所受精神上之損害，堪認原告確受
      有精神上痛苦。而按原告未受教育，平常務農種菜，以賣
      菜維生，名下無財產，90至92年度均無所得；丁○○係高
      中畢業，系爭事故發生時擔任司機，家庭狀況小康，名下
      無財產，90年至91年度所得合計分別為438089元、160400
      元、92年度無所得；邱永仁有博士學位，現職為立法委員
      ，同時擔任永仁醫院院長及兼任大學教授，名下有房屋15
      筆、土地50筆（價值合計000000000 元）、投資1 筆（金
      額600000元），90年至92年度所得合計分別為00000000元
      、0000000 元、0000000 元等情，分別經兩造陳明在卷，
      並有稅務電子閘門財產所得調件明細表等件在卷可參，堪
      可認定。此外，參酌系爭事故發生後，被告迄未賠償原告
      損失；及邱永仁擔任立法委員兼大學教授，社會地位頗高
      ，名下財產亦豐，系爭事故發生迄今，仍未對原告表示歉
      意或賠償其損失；暨原告與被告就系爭事故之發生應分別
      負擔百分之30、70之過失責任等一切情形。本院認為被告
      連帶賠償原告600000元之非財產上損害為適當。至原告逾
      此部分之主張，為無理由。
  ６﹑據上，原告所支出之醫療費用、看護費用、交通費用、購
      買紙尿褲、非財產上損害之數額合計為871520元（101536
      +157500+1330+11154+600000） 。
五、綜上所述，原告依侵權行為損害賠償請求權，請求871520元
    ，及自起訴狀繕本送達被告翌日即93年1 月17日起至清償日
    止，按年息百分之5 計算之利息固有理由。惟按強制汽車責
    任保險人依本法規定給付之保險金，視為加害人或被保險人
    損害賠償金額之一部分；加害人或被保險人受賠償請求時，
    得扣除之，強制汽車責任保險法第30條定有明文。本件原告
    前已領取強制汽車責任保險金0000000 元乙節，業據原告自
    認無訛，並有存摺影本在卷可參，堪可認定。則依前開說明
    ，原告請求被告賠償之金額自應扣除前開已領取之強制汽車
    責任保險金，於扣除其所領取之保險金後，即不得再請求被
    告連帶賠償損害。從而，原告請求為無理由，應予駁回。
六、原告之訴既經駁回，其關於假執行之聲請，即失所依附，爰
    併予駁回。
七、本件事證已臻明確，兩造其餘攻擊防禦方法及舉證，核於判
    決結果不生影響，爰不一一論斷，附此敘明。
八、據上論結，本件原告之訴為無理由，依民事訴訟法第78條，
    判決如主文。
中    華    民    國    95    年    7     月    31    日
                  民事第二庭審判長法  官  李昭彥
                                  法  官  蘇雅慧
                                  法  官  黃呈熹
以上正本證明與原本無異。
如對本判決上訴，須於判決送達後20日內向本院提出上訴狀，同
時表明上訴理由（原判決所違背之法令及其具體內容或依訴訟資
料可認為原判決有違背法令之具體事實）；如已於本判決宣示後
送達前提起上訴者，應於判決送達後10日內補具上訴理由（均須
按他造當事人之人數附繕本）。
中    華    民    國    95    年    7     月    31    日
                                  書記官  曾瓊玉


司法院資訊處製作；財團法人民間司法改革基金會備份。
